---
title: "Vytvoření mapy nezaměstnanosti"
author: "Jan Caha"
date: "19 března 2018"
output: html_document
---

## Potřebné balíky

Analýzu začneme načtením potřebných balíků.

```{r, warning=FALSE}
library(tidyverse)
library(sf)
library(tmap)
library(readxl)
library(knitr)
library(kableExtra)
```

## Data

Data jsme získali z [https://nkod.opendata.cz/](https://nkod.opendata.cz/datov%C3%A9-sady?kl%C3%AD%C4%8Dov%C3%A1+slova=SHP&kl%C3%AD%C4%8Dov%C3%A1+slova=St%C3%A1t) a [https://www.czso.cz/](https://www.czso.cz/csu/czso/okresy-ceske-republiky-2016). Data ČSÚ bohužel nebyla uložena v ideálním formátu a proto bylo nutné jejich ruční předzpracování. 

```{r}
okresy <- st_read(here::here("data", "okresy.gpkg"), stringsAsFactors = FALSE)
okresy_data <- read_xlsx(here::here("data", "socioekonomicka_data.xlsx"), sheet = 1)
okresy_kody <- read_xlsx(here::here("data", "socioekonomicka_data.xlsx"), sheet = 2)
```

Socioekonomická data, která použijeme vypadají následovně:
```{r}
okresy_data %>% 
  select(-nezamestnani_muzi, -nezamestnani_zeny)
  kable("html") %>%
  kable_styling(full_width = F, bootstrap_options = c("striped", "hover", "condensed"))
```

Propojíme tabulková data nejprve navzájem dohromady a potom je připojíme k datům s geografickou složkou. 

```{r}
okresy_data <- okresy_data %>% left_join(okresy_kody)
rm(okresy_kody)

okresy <- okresy %>% left_join(okresy_data, by = c("KOD_OKRES" = "kod_okresu"))
rm(okresy_data)
```

Vytvoříme si nový sloupec, jehož vzorec je: $$ pracovni\_mista\_na\_obyvatele = \dfrac{pracovni\_mista\_v\_evidenci}{obyvatel}$$

```{r}
# vytvoření nového atributu
okresy <- okresy %>% 
  mutate(pracovni_mista_na_obyvatele = pracovni_mista_v_evidenci / obyvatel)
```

## Sumarizace základních informací o nezaměstnanosti

Celkem se jedná o `r nrow(okresy)` okresů. Průměrná nezaměstnanost je `r mean(okresy$nezamestnani)`, mediánová nezaměstnanost má pak hodnotu `r mean(okresy$nezamestnani)`. V okresech je minimální nezaměstnanost `r min(okresy$nezamestnani)` a maximální `r max(okresy$nezamestnani)`.

Pět okresů s nejnižší nezaměstnaností je:
```{r}
# odstranění geometrie
okresy_bez_geometrie <- st_set_geometry(okresy, NULL)

okresy_bez_geometrie %>% 
  top_n(5, nezamestnani) %>% 
  arrange(desc(nezamestnani)) %>% 
  select(okres, kraj, obyvatel, nezamestnani) %>% 
  kable("html") %>%
  kable_styling(full_width = F, bootstrap_options = c("striped", "hover", "condensed"))
```

## Vizualizace

### Obrázek

```{r}
tm_shape(okresy) +
  tm_polygons(col = "nezamestnani", n = 4 , style = "quantile",
              palette = "OrRd", title = "Nezaměstnanost (%)") +
tm_scale_bar(position = c("left", "bottom"), breaks = c(0, 50, 100), size = 0.75) + 
tm_layout(frame = FALSE,
          legend.title.size = 1.3,
          legend.text.size = 1.0, 
          legend.format = list(text.separator = "-"),
          main.title = "Nezaměstnanost v okresech ČR k 31. 12. 2016",
          main.title.position = "center")
```

### Interaktivní 

```{r}
tmap_mode("view")

tm_shape(okresy) +
  tm_polygons(col = "nezamestnani", n = 4 , style = "quantile",
              palette = "OrRd", title = "Nezaměstnanost (%)") +
tm_scale_bar(position = c("left", "bottom"), breaks = c(0, 50, 100), size = 0.75) + 
tm_layout(frame = FALSE,
          legend.title.size = 1.3,
          legend.text.size = 1.0, 
          legend.format = list(text.separator = "-"),
          main.title = "Nezaměstnanost v okresech ČR k 31. 12. 2016",
          main.title.position = "center")
```

